【裁判字號】    99,訴,1225
【裁判日期】    990521
【裁判案由】    藥事法等
【裁判全文】
臺灣板橋地方法院刑事判決              99年度訴字第1225號
公  訴  人  臺灣板橋地方法院檢察署檢察官
被      告  甲○○
            乙○○
上列被告因違反藥事法等案件，經檢察官提起公訴（99年度偵字
第6094、6591號），本院合議庭裁定改依簡式審判程序審理，並
判決如下：
    主      文
甲○○犯轉讓禁藥罪，累犯，處有期徒刑柒月，扣案甲基安非他
命壹包沒收（驗後淨重零點壹肆玖捌公克，含空包裝袋壹只）；
又共同犯攜帶兇器竊盜罪，累犯，處有期徒刑柒月，扣案破壞剪
、小彎刀、Ｔ型扳手、螺絲起子各壹支均沒收。應執行有期徒刑
拾月，扣案前述甲基安非他命壹包、破壞剪、小彎刀、Ｔ型扳手
、螺絲起子各壹支均沒收。
乙○○共同犯攜帶兇器竊盜罪，處有期徒刑陸月，如易科罰金，
以新臺幣壹仟元折算壹日，扣案破壞剪、小彎刀、Ｔ型扳手、螺
絲起子各壹支均沒收。
    事實及理由
一、本案犯罪事實、證據，除補充、更正如下，其餘均引用附件
    檢察官起訴書之記載。
  (一)事實部分：
  1.(一)部分補充：甲○○係基於轉讓禁藥甲基安非他命之犯意，
    而轉讓僅供一般施用1 次份量之甲基安非他命予乙○○。嗣
    為警扣得甲○○所有，轉讓所餘之甲基安非他命1 包（驗前
    淨重0.15公克，驗後淨重0.1498公克）。
  2.(二)部分補充：嗣為警扣得甲○○所有，預備供犯本案所用之
    破壞剪、小彎刀、Ｔ型扳手、螺絲起子各1 支。
  (二)證據部分：
  1.(一)部分補充：甲○○於本院訊問時之自白、臺北縣政府警察
    局板橋分局扣押物品清單、偵辦毒品危害防制條例案被移送
    人姓名及代碼對照表、台灣檢驗科技股份有限公司編號UL/2
    010/10291 號濫用藥物檢驗報告、交通部民用航空局航空醫
    務中心民國99年1 月28日航藥鑑字第0990453 號毒品鑑定書
    各1 紙、查獲照片8 張。
  2.(二)部分補充：甲○○、乙○○於本院訊問時之自白、臺北縣
    政府警察局樹林分局搜索扣押筆錄、扣押物品目錄表、贓物
    認領保管單、車籍查詢基本資料詳細畫面各1 份。
二、被告甲○○、乙○○所犯皆為死刑、無期徒刑或最輕本刑為
    3 年以上有期徒刑以外之罪，其等於準備程序中就被訴事實
    為有罪之陳述，經法官告知簡式審判程序之旨，並聽取公訴
    人之意見後，依刑事訴訟法第273 條之1 第1 項規定，裁定
    由受命法官獨任進行簡式審判程序，合先敘明。
三、按甲基安非他命業經行政院衛生署以75年7 月11日衛署藥字
    第597627號公告禁止使用，屬藥事法規定之禁藥，亦同時屬
    毒品危害防制條例第2 條第2 項第2 款所定之第二級毒品，
    依法不得轉讓。又按藥事法第83條第1 項係於93年4 月21日
    修正公佈，同年月23日施行，為毒品危害防制條例之後法，
    且藥事法第83條第1 項之法定刑為7 年以下有期徒刑，得併
    科新臺幣500 萬元以下罰金，與毒品危害防制條例第8 條第
    2 項之法定刑為6 月以上5 年以下有期徒刑，得併科新臺幣
    70萬元以下罰金相較，自以藥事法第83條第1 項之法定刑為
    重，參以毒品之範圍尚包括影響精神物質與其製品，而藥事
    之管理，亦非僅止於藥品之管理，毒品危害防制條例與藥事
    法二者，並無必然之特別法與普通法關係。故除有轉讓之第
    二級毒品達毒品危害防制條例第8 條第6 項之一定數量，經
    依法加重後之法定刑較藥事法第83條第1 項之法定刑為重之
    情形外，因藥事法第83條第1 項為後法，且為重法，應優先
    適用藥事法處罰（最高法院96年度臺上字第3582號、97年台
    非字第397 號判決意旨參照）。查被告甲○○本案轉讓之毒
    品數量係僅供一般施用1 次之份量，復無證據足認已達行政
    院所定「轉讓持有毒品加重其刑之數量標準」，自無毒品危
    害防制條例第8 條第6 項加重其刑規定之適用，而應依藥事
    法處斷。
四、按破壞剪、小彎刀、Ｔ型扳手、螺絲起子均質地堅硬，客觀
    上皆足以對人之生命、身體安全構成威脅，客觀上具有危險
    性，自屬兇器，則被告2 人持以竊盜，核其等如犯罪事實(二)
    所為，均係犯刑法第321 條第1 項第3 款之攜帶兇器竊盜罪
    ；又被告甲○○無償提供甲基安非他命予被告乙○○施用，
    核其如犯罪事實(一)所為，係犯藥事法第83條第1 項之轉讓禁
    藥罪。被告2 人間就犯罪事實(二)之犯行，有犯意聯絡及行為
    分擔，為共同正犯。被告甲○○轉讓甲基安非他命前後非法
    持有之低度行為，應分別為轉讓之高度行為所吸收，不另論
    罪。被告甲○○所犯上開2 罪間，犯意各別，行為互殊，應
    分論併罰。查被甲○○告有起訴書犯罪事實欄記載之犯罪科
    刑紀錄，於98年1 月26日縮刑期滿執行完畢，有卷附臺灣高
    等法院被告前案紀錄表可按，其受有期徒刑執行完畢，5 年
    以內故意再犯有期徒刑以上之前揭2 罪，均為累犯，各應依
    法加重其刑。
五、爰審酌被告2 人不思以己力謀取財物，卻以竊取方式冀得不
    法財物，行為實屬不該，又被告甲○○轉讓禁藥甲基安非他
    予被告乙○○施用，殘害他人身體健康，同時造成社會治安
    潛在危險，惟念其等均坦承犯行，尚有悔意，及其素行、犯
    罪手段、行為所生危害程度等一切情狀，分別量處如主文所
    示之刑，並就被告甲○○部分定其應執行之刑，以資懲儆。
    按法律規定應一體適用，不得分割，則被告甲○○轉讓甲基
    安非他命予乙○○之所為，既論以違反藥事法所定之轉讓禁
    藥罪，關於沒收亦應認甲基安非他命係藥事法所定之違禁物
    ，依刑法第38條第1 項第1 款規定，不問屬於犯罪行為人與
    否，均沒收之。查扣案米黃色透明結晶1 包（驗前淨重0.15
    公克，驗後淨重0.1498公克），係被告甲○○轉讓所餘，業
    據其供述明確（見本院卷第46頁），且送驗結果檢出甲基安
    非他命成分，有交通部民用航空局航空醫務中心99年1 月28
    日航藥鑑字第0990453 號毒品鑑定書1 紙附卷可佐（見本院
    卷第38頁），是該扣案結晶物係屬甲基安非他命無訛，又包
    裝前揭毒品之包裝袋，殘留有上述毒品且無法析離，應與毒
    品同視，爰均依刑法第38條第1 項第1 款規定宣告沒收；而
    鑑驗耗損部分，既已滅失，自無庸再為沒收銷燬之諭知。另
    扣案破壞剪、小彎刀、Ｔ型扳手、螺絲起子各1 支，雖未供
    本案犯罪所用，業據被告乙○○陳述明確（見偵(二)卷第7頁
    ），然既攜帶到場，顯見係預備供本案犯罪所用，且均為被
    告甲○○所有，業據其供述明確（見偵(一)卷第49頁、本院卷
    第46頁），爰依共犯責任共通之法理及刑法第38條第1 項第
    2 款規定宣告沒收。扣案之玻璃球吸食器1 個，係吸食毒品
    所用之物，而無證據足認與被告甲○○轉讓甲基安非他命之
    犯罪事實有關，爰不予宣告沒收，附此敘明。
六、據上論斷，應依刑事訴訟法第273 條之1 第1 項、第299 條
    第1 項前段、第310 條之2 、第454 條第2 項，藥事法第83
    條第1 項，刑法第11條前段、第28條、第321 條第1 項第3
    款、第47條第1 項、第41條第1 項前段、第51條第5 款、第
    38條第1 項第1 款、第2 款，判決如主文。
本案經檢察官楊景舜到庭執行職務。
中    華    民    國    99    年    5     月    21    日
                  刑事第十六庭  法  官  洪珮婷
以上正本證明與原本無異。
如不服本判決應於收受本判決後10日內向本院提出上訴書狀，並
應敘述具體理由，如未敘述上訴理由者，應於上訴期間屆滿後20
日內補提理由書狀於本院（均須按他造當事人之人數附繕本）「
切勿逕送上級法院」。
                                書記官  陳永訓
中    華    民    國    99    年    5     月    21    日
附錄本判決論罪之法條：
藥事法第83條第1 項
明知為偽藥或禁藥，而販賣、供應、調劑、運送、寄藏、牙保、
轉讓或意圖販賣而陳列者，處7 年以下有期徒刑，得併科新臺幣
5 百萬元以下罰金。
中華民國刑法第321條第1 項第3 款
犯竊盜罪而有左列情形之一者，處6 月以上、5 年以下有期徒刑
：
三、攜帶兇器而犯之者。

司法院資訊處製作；財團法人民間司法改革基金會備份。
